【裁判字號】    99,上易,690
【裁判日期】    990909
【裁判案由】    業務侵占
【裁判全文】
臺灣高等法院高雄分院刑事判決         99年度上易字第690號
上  訴  人  臺灣高雄地方法院檢察署檢察官
被      告  甲○○
上列上訴人因被告業務侵占案件，不服臺灣高雄地方法院98年度
易字第1594號中華民國99年6 月15日第一審判決（起訴案號：臺
灣高雄地方法院檢察署98年度偵緝字第1656號），提起上訴，本
院判決如下：
    主  文
原判決撤銷。
甲○○連續犯業務侵占罪，處有期徒刑陸月，如易科罰金，以銀
元參佰元即新臺幣玖佰元折算壹日。
    事  實
一、甲○○任職大正保全股份有限公司（下稱大正公司）保全人
    員，於民國（下同）94年3 月間經大正公司派駐至位於高雄
    市○○區○○路之「E 世代大廈」擔任管理員，負責收取住
    戶公共管理費及車位管理費後將所收取之費用繳交E 世代大
    廈管理委員會，為從事業務之人。竟基於意圖為自己不法所
    有之概括犯意，自94年4 月起至同年10月止，利用收取公共
    管理費及車位管理費之機會，連續將所收取如附表所示之管
    理費及停車費，共計新臺幣（下同）24,391元，以變易持有
    為所有之意思，將該款予以侵占入己。嗣因甲○○於94年10
    月5 日無故離職，經「E 世代大廈」管理委員會財務委員曾
    詠幃（原名曾美芳）清查帳冊後，與大正公司結算欠款，始
    查悉上情。甲○○於95年4 月18日經臺灣高雄地方法院檢察
    署發布通緝，於98年7 月13日通緝到案。
二、案經大正公司訴請臺灣高雄地方法院檢察署檢察官偵查起訴
    。
    理  由
一、證據能力：按被告以外之人（包括證人、鑑定人、告訴人、
    被害人及共同被告等）於審判外之陳述雖不符刑事訴訟法第
    159 條之1 至之4 等4 條之規定，而經當事人於審判程序同
    意作為證據，法院審酌該言詞陳述或書面陳述作成時之情況
    ，認為適當者，亦得為證據；當事人、代理人或辯護人於法
    院調查證據時，知有刑事訴訟法第159 條第1 項不得為證據
    之情形，而未於言詞辯論終結前聲明異議者，視為有前項之
    同意，同法第159 條之5 定有明文。本判決所引下列證據，
    其原屬於傳聞證據部分，檢察官及被告均未於言詞辯論終結
    前聲明異議者，本院審酌該證據之作成，並無不法或不當之
    情形，認以之作為證據適當，依上開規定，有證據能力。
二、被告上揭連續將業務上所收取如附表所示之公共管理費及車
    位管理費予以侵占之事實，業據其於原審審理時坦承不諱（
    見原審卷第59頁、第63頁），並經證人即「E 世代大廈」管
    理委員會財務委員曾詠幃（原名曾美芳）於檢察官偵查中具
    結證稱：「被告在E 世代大樓擔任保全，當時是組長，我則
    是大樓的財務委員，我發現被告有收取好幾個月的管理費，
    都騙我們沒有收，但實際上都收走了，我們和大正都是1 個
    月結清1 次管理費，每個月大正會告訴我們收了幾戶的管理
    費，並且給我們收據，而被告事實上收了好幾戶的管理費，
    只給我們其中幾戶，我事後對帳時，有對出來」（見偵緝卷
    第42頁）等語相符，復有大正保全股份有限公司現場服務主
    管工作執掌1 份、E 世代管理委員會管理費收繳三聯單17張
    （見他字卷第3 頁至第11頁、第32頁），該收繳三聯單住戶
    所繳之管理費均經被告簽收，合計金額24,391元，被告亦供
    承該等金額係其簽收無誤（見偵緝第14頁），而觀之被告所
    提出之移交清單、切結書（見偵緝卷第16頁、17頁）並無移
    交該款項，移交清單上關於移交之管理費記載為「零元」。
    嗣被告於本院審理時雖改稱：伊有移交上開款項云云，但被
    告又無法提出有移交之證據，其事後空口為此項辯解，係卸
    責之詞，自不足採；況被告於原審為有罪判決後，亦未提起
    上訴。是被告確有侵占上開業務上持有之款項，事證明確，
    其犯行堪以認定。
三、查被告係大正公司派駐至「E 世代大廈」擔任管理員，負責
    收取住戶公共管理費及車位管理費後將所收取之費用繳交E
    世代大廈管理委員會，為從事業務之人，其對於各次業務上
    所收取而持有之款項，予以侵占入己，核其所為，均係犯刑
    法第336 條第2 項之業務侵占罪。其各次侵占之正確日期，
    雖無法具體認定，但能依據E 世代管理委員會管理費收繳三
    聯單認定收取之月份，且其收費對象既有不同，依一般社會
    觀念，在時間差距上，仍屬可以分開，則在刑法評價上，應
    各具獨立性，每次行為皆可獨立成罪，所犯又構成同一之罪
    名，為修法前之連續犯，但因各次侵占金額不多，故不予加
    重其刑。被告行為後，刑法已於94年2 月2 日修正公布，並
    於95年7 月1 日施行，其中：(一)刑法第336 條第2 項業務侵
    占罪雖未修正，惟併科罰金部分，因刑法第33條第5 款有關
    罰金刑之規定已有修正，依修正前之規定：「罰金：（銀元
    ）1 元以上」，修正後之刑法第33條第5 款則規定：「罰金
    ：新臺幣1,000 元以上，以百元計算之」，比較修正前後之
    罰金刑輕重，該罰金刑之最低刑度於修法後已有加重，以舊
    法之規定有利於被告。(二)因新法業已刪除連續犯之規定，此
    刪除雖非犯罪構成要件之變更，但顯已影響行為人刑罰之法
    律效果，自屬法律有變更，依新法第2 條第1 項規定，比較
    新舊法結果，仍應適用較有利於被告之行為時法律即舊法論
    以連續犯（最高法院95年第8 次刑事庭會議決議參照）。(三)
    經綜合比較結果，修正前之刑法規定均較有利於被告，依刑
    法第2 條第1 項前段規定，應整體適用被告行為時之刑法規
    定處斷。
四、原審論處被告業務侵占罪刑，固非無見；惟查，依中華民國
    96年罪犯減刑條例第5 條之規定：「本條例施行前，經通緝
    而未於中華民國96年12月31日以前自動歸案接受偵查、審判
    或執行者，不得依本條例減刑」、第16條規定：「本條例自
    中華民國96年7 月16日施行」，而被告係於95年4 月18日經
    臺灣高雄地方法院檢察署發布通緝，於98年7 月13日通緝到
    案，有通緝書、高雄市政府警察局第一分局解送人犯報告書
    、被告警詢筆錄可按，被告係在上開減刑條例施行前經通緝
    ，而未於96年12月31日以前自動歸案接受偵查、審判，自不
    合該條例減刑之規定，原審予以減刑，容有未恰，檢察官上
    訴意旨執此而指摘原判決不當，為有理由，應由本院將原判
    決撤銷改判。爰審酌被告受僱任職，不思安分敬業，貪圖一
    己之私利，利用擔任管理員，經手收取「E 世代大廈」管理
    費及停車費之便，侵占所收取之款項，造成「E 世代大廈」
    財產上之損害，其侵占金額僅24,391元，及其犯後之態度等
    一切情狀，量處如主文第二項所示之刑，並諭知易科罰金之
    折算標準。至於易科罰金之折算標準，依被告犯罪時之刑法
    第41條第1 項前段規定：「犯最重本刑為5 年以下有期徒刑
    以下之刑之罪，而受6 個月以下有期徒刑或拘役之宣告，因
    身體、教育、職業、家庭之關係或其他正當事由，執行顯有
    困難者，得以1 元以上3 元以下折算1 日，易科罰金。」，
    又受刑人行為時之易科罰金折算標準，依修正前罰金罰鍰提
    高標準條例第2 條前段規定（現已刪除），就其原定數額提
    高為100 倍折算1 日，則被告行為時之易科罰金折算標準，
    應以銀元300 元折算1 日，經折算為新臺幣後，應以新臺幣
    900 元折算為1 日。惟95年7 月1 日施行之修正後刑法第41
    條第1 項前段則規定：「犯最重本刑為5 年以下有期徒刑以
    下之刑之罪，而受6 個月以下有期徒刑或拘役之宣告者，得
    以新臺幣1,000 元、2,000 元或3,000 元折算1 日，易科罰
    金。」經比較修正前、後之易科罰金折算標準，以95年7 月
    1 日修正公布施行前之規定，較為有利，故應依刑法第2 條
    第1 項前段，適用修正前刑法第41條第1 項前段規定，定其
    易科罰金之折算標準。
據上論斷，應依刑事訴訟法第369 條第1 項前段、第364 條、第
299 條第1 項前段，刑法第2 條第1 項前段、第336 條第2 項，
修正前刑法第56條前段、第41條第1 項前段，廢止前罰金罰鍰提
高標準條例第2 條，判決如主文。
本案經檢察官陳宗吟到庭執行職務。
中    華    民    國    99    年    9     月    9     日
                刑事第六庭  審判長法  官  王憲義
                                  法  官  簡志瑩
                                  法  官  邱永貴
以上正本證明與原本無異。
不得上訴。
中    華    民    國    99    年    9     月    9     日
                                  書記官  鄭翠芬
附錄本判決論罪科刑法條：
刑法第336 條第2 項
對於業務上所持有之物，犯前條第1 項之罪者，處6 月以上5 年
以下有期徒刑，得併科3 千元以下罰金。
附表
┌──┬────┬───┬─────┬─────┬─────┐
│編號│簽收日期│月  份│金      額│戶      別│ 收費項目 │
│    │        │      │（新台幣）│          │          │
├──┼────┼───┼─────┼─────┼─────┤
│ 1. │98年4 月│94年4 │    100元 │  A1-9F   │車位管理費│
│    │19日    │月    │          │          │          │
├──┼────┼───┼─────┼─────┼─────┤
│ 2. │不詳    │94年7 │    930元 │ A1-1F店鋪│公共管理費│
│    │        │月    │          │          │          │
├──┼────┼───┼─────┼─────┼─────┤
│ 3. │不詳    │94年7 │  1,600元 │  B2-10F  │公共管理費│
│    │        │月    │          │          │車位管理費│
├──┼────┼───┼─────┼─────┼─────┤
│ 4. │不詳    │94年8 │  1,560元 │  A2-5F   │公共管理費│
│    │        │月    │          │          │車位管理費│
├──┼────┼───┼─────┼─────┼─────┤
│ 5. │不詳    │94年8 │  1,407元 │  A2-12F  │公共管理費│
│    │        │月    │          │          │車位管理費│
├──┼────┼───┼─────┼─────┼─────┤
│ 6. │不詳    │94年8 │  1,600元 │  B2-8F   │公共管理費│
│    │        │月    │          │          │車位管理費│
├──┼────┼───┼─────┼─────┼─────┤
│ 7. │不詳    │94年8 │  1,600元 │  B2-10F  │公共管理費│
│    │        │月    │          │          │車位管理費│
├──┼────┼───┼─────┼─────┼─────┤
│ 8. │不詳    │94年8 │  1,600元 │  B2-11F  │公共管理費│
│    │        │月    │          │          │車位管理費│
├──┼────┼───┼─────┼─────┼─────┤
│ 9. │不詳    │94年8 │  1,600元 │  B2-13F  │公共管理費│
│    │        │月    │          │          │車位管理費│
├──┼────┼───┼─────┼─────┼─────┤
│ 10.│不詳    │94年9 │  1,742元 │  A1-4F   │公共管理費│
│    │        │月    │          │          │車位管理費│
├──┼────┼───┼─────┼─────┼─────┤
│ 11.│不詳    │94年9 │  1,560元 │  A2-3F   │公共管理費│
│    │        │月    │          │          │車位管理費│
├──┼────┼───┼─────┼─────┼─────┤
│ 12.│不詳    │94年9 │  1,275元 │  B1-5F   │公共管理費│
│    │        │月    │          │          │車位管理費│
├──┼────┼───┼─────┼─────┼─────┤
│ 13.│不詳    │94年9 │  1,275元 │  B1-6F   │公共管理費│
│    │        │月    │          │          │車位管理費│
├──┼────┼───┼─────┼─────┼─────┤
│ 14.│不詳    │94年9 │  1,600元 │  B2-4F   │公共管理費│
│    │        │月    │          │          │車位管理費│
├──┼────┼───┼─────┼─────┼─────┤
│ 15.│不詳    │94年9 │  1,600元 │  B2-8F   │公共管理費│
│    │        │月    │          │          │車位管理費│
├──┼────┼───┼─────┼─────┼─────┤
│ 16.│不詳    │94年9 │  1,600元 │  B2-10F  │公共管理費│
│    │        │月    │          │          │車位管理費│
├──┼────┼───┼─────┼─────┼─────┤
│ 17.│不詳    │94年10│  1,742元 │  A1-7F   │公共管理費│
│    │        │月    │          │          │車位管理費│
├──┼────┼───┼─────┼─────┼─────┤
│合計│        │      │ 24,391元 │          │          │
└──┴────┴───┴─────┴─────┴─────┘

司法院資訊處製作；財團法人民間司法改革基金會備份。
